【裁判字號】    99,再易,112
【裁判日期】    991123
【裁判案由】    給付管理費等
【裁判全文】
臺灣高等法院民事判決                 99年度再易字第112號
再審原告    高杏瑛
再審被告    比佛利山莊管理委員會
法定代理人  范心影
上列當事人間給付管理費等事件，再審原告對於中華民國99年7
月13日本院所為99年度再易字第4號確定判決提起再審，本院判
決如下：
    主  文
再審之訴駁回。
再審訴訟費用由再審原告負擔。
    理  由
一、本件再審原告主張略以：本院 98年度上易字第790號確定判
    決（下稱原確定判決）命再審原告給付再審被告台北縣萬里
    鄉○○○道3號房屋管理費新台幣 （下同）55,000元及汰換
    水管工程費10萬元，合計155,000元， 再審原告提起再審之
    訴，復遭本院以99年度再易字第4號判決 （下稱再審確定判
    決）駁回。惟： (一)依民國（下同）99年7月30日再審被告復
    台北縣政府工務局函附件存摺影本所示，再審被告之國泰世
    華銀行「汰換水管專款帳戶」及「管理費帳戶」存摺中數筆
    記載為水管費之支出，均匯入當時再審被告財務長熊旅揚之
    甲存帳戶內，金額達530萬元， 並未用以支付訴外人伸鴻興
    業工程公司（下稱伸鴻公司）工程款。(二)80年12月19日比佛
    利山莊承購戶第4次大會中， 再審被告當時主任委員范心影
    命再審原告繳交5000元，作為承購戶委請律師排解與訴外人
    天府建設公司（下稱天府公司）間交屋糾紛之「籌備基金」
    ，惟斯時再審原告與天府公司已另案涉訟，其他承購戶與天
    府公司間交屋糾紛與再審原告無關， 且再審被告嗣於91年5
    月10日通知可領回委由律師設置保管之「專款專戶」基金，
    則該5,000元應返還再審原告以抵銷本件管理費。(三)依93年7
    月10日區分所有權人會議決議，再審原告自90年 9月至94年
    12月積欠同址光宇大道26號房屋之管理費累計為13萬元，加
    計汰換水管工程費10萬元共23萬元，以訴外人歐梓慶扣留之
    286,250元價款抵付， 尚餘56,250元得用於抵銷系爭光宇大
    道3號房屋之管理費。(四)89年2月至10月共9個月間， 再審被
    告利用其保管未交屋之系爭房屋車庫遙控器及鑰匙之便，與
    訴外人天府公司無權占用再審原告光宇大道1號房屋， 獲得
    44萬1千元之不當得利，亦可用於扣抵上開房屋之管理費 。
    原確定判決及再審確定判決未斟酌上開證物而有民事訴訟法
    第496條第1項第13款及同法第497條規定之再審事由。 爰於
    不變期間內提起本件再審之訴，求為廢棄原確定判決及再審
    確定判決云云。
二、本件未行言詞辯論，無再審被告聲明及陳述可資記載。
三、按再審之訴顯無再審理由者，得不經言詞辯論，以判決駁回
    之，民事訴訟法第502條第2項定有明文。次按當事人發現未
    經斟酌之證物或得使用該證物者，得以再審之訴對於確定終
    局判決聲明不服；但以如經斟酌可受較有利益之裁判者為限
    ，民事訴訟法第496條第1項第13款定有明文。又民事訴訟法
    第496條第1項第13款規定得提起再審之訴，除當事人發現未
    經斟酌之證物或得使用該證物者外，尚須以該證物如經斟酌
    ，當事人可受較有利益之裁判為要件，如該證物縱加斟酌，
    仍不能認為當事人可受較有利之裁判者，即難認再審之訴為
    有理由（最高法院81年度台上字第2727號判決意旨參照）。
    又對於不得上訴於第三審之事件，其第二審確定判決，如就
    足影響於判決之重要證物，漏未斟酌者，依民事訴訟法第49
    7條規定，固得提起再審之訴， 惟確定判決如就當事人所提
    證物已為斟酌，或認該項證物，係不必要或有不足採信之情
    形，或該證物無關重要，縱經斟酌亦與確定判決無影響者，
    仍不得據為再審之理由。本件經查：
（一）再審原告提出99年 7月30日再審被告復台北縣政府工務局
      函所附存摺影本， 主張再審確定判決有民事訴訟法第496
      條第1項第13款及第497條之再審理由，惟上開證物於前訴
      訟程序中並未提出，自無所謂漏未斟酌可言，再審原告以
      此主張確定判決及再審確定判決有民事訴訟法第 497條之
      再審事由，並無可取。又再審被告係依據94年7月9日區分
      所有權人會議之決議要求各住戶交付10萬元汰換管線之費
      用，且伸鴻公司確以總價540萬元承包該工程， 亦有承攬
      契約附卷為憑，至於管理委員會支付工程款之方式，核與
      住戶應負擔汰換管線工程費用無涉，再審原告以此主張再
      審確定判決有民事訴訟法第496條第1項第13款之再審事由
      ，亦非可取。
（二）又再審原告於本院提出80年12月19日召開比佛利山莊承購
      戶第4次大會通知，及91年5月10日再審被告通知，認其於
      80 年間依當時比佛利山莊主任委員范心影要求繳交， 作
      為承購戶委請律師排解與天府公司間交屋糾紛「籌備基金
      」之5000元，可用以抵銷本件管理費，而主張再審確定判
      決有民事訴訟法第496條第1項第13款及第 497條之再審事
      由云云，惟再審原告並未提出繳款收據，80年12月19日召
      開比佛利山莊承購戶第4次大會通知， 亦無記載住戶應繳
      撥入專款專戶之金額，再審確定判決已載明「再審原告主
      張：80年12月19日繳交予當年范心影主任委員兼財務長之
      現金5000元因沒有給收據， 至95年度簡上字第442號證人
      熊旅揚財務長作證時提出一批證物中於94年 1月14日寄給
      歐梓慶的信函所附光宇一路26號之管理費明細表（再審證
      十九），以筆跡觀之，由前林美鳳財務長將80年12月19日
      現金5000元接著添加「繳交光宇一路26號籌備基金」，但
      依再審證七14戶未交屋者之明細表顯示戶號45號之光宇一
      路26號無須繳納籌備基金5000元，故該5000元應為再審原
      告之管理費云云。惟查：該94年 1月14日給歐梓慶之明細
      表與再審原告於前訴訟程序中提出附於本院98年度上易字
      第790號卷第64頁者略有不同：再審證十九者，在第3行至
      第8行的日期金額之後係空白；790號卷第64頁者， 在第3
      行至第8行的日期金額之後則添加諸多文字，其中第3行80
      年12月19日現金5000元之後添加「繳交光宇一路26號籌備
      金」等字。姑不論查該明細表係再審原告片面製作之文書
      ，再審被告否認其真正。」（見再審確定判決第9頁） ，
      是再審原告所提80年12月19日召開比佛利山莊承購戶第 4
      次大會通知，及91年5月10日再審被告通知， 並不足以證
      明再審原告曾繳交5000元之專款專戶基金，而得以之與應
      付之管理費主張抵銷，上開證物經斟酌後，既仍不能認為
      再審原告可受較有利之裁判，再審原告據此主張原再審確
      定判決有民事訴訟法第496條第1項第13款之再審事由，並
      無足取。又上開證物於前訴訟程序既未提出，自無所謂漏
      未斟酌可言，再審原告以此主張再審確定判決有民事訴訟
      法第497條之再審事由，亦無可取。
（三）再審原告雖又主張依93年 7月10日區分所有權人會議決議
      ，再審原告自90年 9月至94年12月積欠光宇大道26號房屋
      之繳管理費僅13萬元，加計汰換水管工程費10萬元共23萬
      元，由訴外人歐梓慶扣留之286,250元價款扣抵，尚餘56,
      250元得用於抵銷系爭光宇3號房屋之管理費，原確定判決
      及再審確定判決未予斟酌，而有民事訴訟法第496條第1項
      第13款及同法第497條規定之再審事由云云。 惟按民事訴
      訟法第496條第1項第13款所謂當事人發現未經斟酌之證物
      ，係指前訴訟程序事實審之言詞辯論終結前已存在之證物
      ，因當事人不知有此，致未經斟酌，現始知之或雖知有此
      而不能使用現始得使用者而言。若證物在前訴訟程式業經
      提出，而為法院所不採，即非此之所謂發現未經斟酌之證
      物（最高法院29年上字1005號、32年上字第1247號判例、
      78年台上字第1615號、91年台聲字第358號判決 意旨參照
      ）。又確定判決就當事人所提證物已為斟酌，或認該項證
      物，係不必要或有不足採信之情形，或該證物無關重要，
      縱經斟酌亦與確定判決無影響者，均不得據為民事訴訟法
      第497條之再審理由，已敘明如前。 而查再審原告主張之
      訴外人歐梓慶扣留286,250元價款， 約定於再審原告取得
      管理費繳清證明時給付再審原告，如再審原告逾期未辦妥
      ，則同意由歐梓慶自行處理之約定書，為前訴訟程序已存
      在、再審原告已知之且並已出之證物，原確定判決及再審
      確定判決並已為斟酌（見原確定判決事實與理由七(三)、再
      審確定判決事實與理由四(三)）， 核與民事訴訟法第496條
      第1項第13款及第497條之要件，均不相符。而該約定書並
      無法證明歐梓慶已為再審原告繳清積欠之管理，且該286,
      250元為再審原告與訴外人歐梓慶間之債權債務關係， 再
      審原告並無從以之與對於再審被告之債務主張抵銷。再審
      原告以此主張原確定判決及再審確定判決有民事訴訟法第
      496條第1項第13款、第497條之再審事由，亦無足取。
（四）又再審原告於前再審確定判決程序，據其於89年10月13日
      復李鳳翔律師函，及提出93年 8月11日致訴外人陳益村之
      代理人王文瑩信函，主張再審被告於89年 2月至10月間，
      與訴外人天府公司利用保管未交屋之房屋車庫遙控品及門
      匙，無權占用再審原告名下之光宇大道1號房屋，獲得441
      ,000元之不當得利， 亦可用於扣抵系爭光宇大道3號房屋
      之管理費。再審確定判決未斟酌上開證物而有民事訴訟法
      第496條第1項第13款及同法第 497條規定之再審事由云云
      。惟上開證物再審原告於前訴訟程序既已提出，自無所謂
      「發現」可言，再審原告主張確定再審判決有民事訴訟法
      第496條第1項第13款之再審事由，並無足取。又再審確定
      判決就此亦已為斟酌（見再審確定判決事實與理由四 (六)）
      ，並無漏未斟酌之情形，且上開信函均係再審原告自行對
      訴外人所發之函文，再審被告並無參與，亦無其他事證足
      認光宇大道1號房屋曾遭再審被告占用， 本難認再審原告
      主張其對再審被告有441,000元之不當得利債權存在。 再
      審原告以此主張原確定判決及再審確定判決有民事訴訟法
      第496條第1項第13款、第497條之再審事由，實無足取。
四、綜上所述，再審原告提起本件再審之訴，顯無再審理由，爰
    不經言詞辯論，逕以判決駁回之。
五、據上論結，本件再審之訴顯無再審理由，依民事訴訟法第50
    2條第2項、第78條判決如主文。
中    華    民    國  99     年    11    月    23     日
                    民事第二庭
                        審判長法  官  林敬修
                              法  官  劉勝吉
                              法  官  張靜女
正本係照原本作成。
不得上訴。
中    華    民    國    99    年    11    月    24    日
                              書記官  蕭麗珍

司法院資訊處製作；財團法人民間司法改革基金會備份。
